【裁判字號】    96,交聲,779
【裁判日期】    970229
【裁判案由】    聲明異議
【裁判全文】
臺灣臺南地方法院交通事件裁定         96年度交聲字第779號
原處分機關  交通部公路總局嘉義區監理所麻豆監理站
異議人即受
處分人      甲○○
上列受處分人因違反道路交通管理處罰條例案件，對於交通部公
路總局嘉義區監理所麻豆監理站，民國96年8月27日所為之裁決
處分（處分案號：麻監裁罰字第裁75-C00000000號），聲明異議
，本院裁定如下：
      主  文
原處分撤銷。
甲○○不罰。
      理  由
一、原處分意旨略以：受處分人即異議人甲○○原所有而牌照業
    已註銷之原車牌號碼MSQ-997號重型機車，於民國96年4月21
    日下午17時25分左右，經人駕駛並行經台北縣板橋市○○路
    處時，因該車使用註銷之牌照行駛於道路上，致遭台北縣政
    府警察局保安警察隊警員 (以下稱舉發機關)，予以製單舉
    發。嗣後原處分機關即交通部公路總局嘉義區監理所麻豆監
    理站，復以前述違規事實明確，乃依照道路交通管理處罰條
    例 (以下簡稱處罰條例)第12條第1項第4款、第2項之規定，
    對於該車牌照註銷前登記為所有人之異議人，裁處罰鍰新臺
    幣10800元並扣繳牌照等語。
二、聲明異議意旨則略以：異議人甲○○，並不否認其原所有而
    牌照業已註銷之上揭車輛，於上述時間，有經人駕駛並行經
    上揭路段，使用註銷牌照行駛於道路上，致遭執勤警員予以
    舉發等事實。惟辯稱：異議人已於89年1月30日將該車出售
    予麻豆慶濠機車行，慶濠機車行隔日賣給七股鄉中古商李輝
    清，二、三日後李輝清再將車輛轉賣給嘉義市合發機車行，
    惟合發機車行不予承認，至此機車不知去向，於是異議人於
    91年11月22日辦理拒不過戶註銷，此次違規非異議人所駕駛
    ，故異議人應無原處分意旨所稱之違規行為。從而，異議人
    不服原處分機關之裁罰，乃聲明異議，請求撤銷原處分等語
    。
三、汽車有使用吊銷、註銷之牌照行駛者，處汽車所有人3600元
    以上10800元以下罰鍰，並禁止其行駛；牌照扣繳之；處罰
    條例第12條第1項第4款、第2項，定有明文。
四、本院審酌：
  (一)異議人原所有，牌照業經註銷之原車牌號碼MSQ-997號重型
    機車，於96年4月21日下午17時25分左右，經第三人候國波
    駕駛並行經台北縣板橋市○○路處時，因該車使用註銷之牌
    照行駛於道路上，致遭舉發機關製單舉發，嗣後原處分機關
    乃依處罰條例第12條第1項第4款、第2項之規定，對於異議
    人裁處罰鍰10800元，並牌照扣繳乙節，有：
    原處分機關裁決書。
    舉發機關舉發通知單。
    等件為證，且為異議人所不否認，此部分事實當可認定。
  (二)異議人車輛已經異議人於上述時間出售，並因買受人拒不過
    戶辦理註銷牌照乙節，有異議人車輛之汽 (機)車各項異動
    登記書上記載拒不過戶註銷等語 (見本院卷第10、12頁)及
    刊登於91年11月15日臺灣時報催告李輝清辦理過戶之廣告證
    明1紙可證 (見本院卷第11頁)。故足認被告辯稱系爭車輛已
    經出售，違規當時，並非在其實力支配之下之事實，尚非無
    據。復按動產所有權讓與，以動產之交付為生效要件，不以
    向監理機關聲請過戶登記為必要，此由民法第761條第1項規
    定即可明瞭。(最高法院70年度台上字第3077號判決參照）
    經查：重型機車為動產，其所有權之移轉即因讓與合意與交
    付而生效力，異議人既已將該車出售並交付，該車違規時異
    議人即非所有人，亦甚為明瞭。
  (三)再本件違規舉發通知單，僅由實際駕駛人候國波於舉發當時
    簽收，並未送達於異議人，此亦有舉發機關96年9月28日北
    縣警土交裁字第0960031596號函公文1紙在卷可稽 (見本院
    卷第17頁)。故依此尚不得因異議人於96年8月29日提起本件
    異議，遽認異議人已踰越處罰條例第85條第1項規定之應到
    案期間 (96年5月6日)。
五、綜上所述，異議人原所有之上開機車，於本件案載違規時間
    ，既已為他人所有，且前述違規行為之發生時間，亦係在該
    車牌照註銷之後，故異議人應無須就上開違規行為負責，又
    該違規行為經核亦難認為有何可歸責於異議人之事由所致，
    故原處分機關就本件違規事實，貿然對於異議人加以裁罰，
    於法尚非適當。本件異議內容，經核即屬有理，故應由本院
    裁定將原處分撤銷，並另為異議人不罰之諭知，以資適法。
六、據上論斷，應依道路交通案件處理辦法第20條前段，裁定如
    主文。
中    華    民    國    97    年    2    月    29    日
                        交通法庭法  官  蔡直青
以上正本證明與原本無異。
如不服本裁定，應於收受送達後5日內向本院提出抗告狀。（應
附繕本）
                                書記官  劉鴻瑛
中    華    民    國    97    年    3     月    4     日


司法院資訊處製作；財團法人民間司法改革基金會備份。
